臺灣高等法院刑事裁定
111年度抗字第699號
抗  告  人
即受 刑 人  梁永健



上列抗告人即受刑人因聲請定其應執行刑案件，不服臺灣新竹地
方法院中華民國111年3月31日裁定（111年度聲字第233號），提
起抗告，本院裁定如下：
    主  文
抗告駁回。                                             
    理  由
一、原裁定意旨略以：抗告人即受刑人梁永健（下稱抗告人）前
    犯如原裁定附表（原裁定附表編號2「確定判決」之「確定
    日期」欄所載「該二審判決日係107年12月25日」，應更正
    為「該二審判決確定日係107年12月25日」；編號5「宣告刑
    」欄將執行刑誤載為「有期徒刑9年8年」，應更正為「有期
    徒刑9年8月」）所示之罪，均已分別確定在案，有各該判決
    書及本院被告前案紀錄表附卷可按。其中附表編號2部分曾
    定應執行有期徒刑2年確定，附表編號5部分曾定應執行有期
    徒刑9年8月確定，亦有本院被告前案紀錄表附卷可佐。雖附
    表編號1與編號2至5所示之罪分別為得易科罰金之罪與不得
    易科罰金之罪，依刑法第50條第1項但書第1款規定，原不得
    就附表編號1與編號2至5所示之罪刑定應執行刑，須經抗告
    人請求檢察官聲請，始得依刑法第51條第5款之規定定其應
    執行之刑，嗣經抗告人表明願請求檢察官向法院聲請定應執
    行刑，有「臺灣新竹地方檢察署受刑人定執行刑或易科罰金
    意願回覆表」在卷可稽，因認檢察官之聲請合於刑法第50條
    第2項之規定，爰依刑法第51條第5款規定，就抗告人所犯如
    附表所示各罪所處之刑，定其應執行刑為有期徒刑12年10月
    等語。 
二、抗告意旨略以：關於應執行刑之量定，固屬法院自由裁量事
    項，惟仍應受「外部界限」與「內部界限」所限制，並應受
    比例原則、公平正義原則、法律秩序及社會情感等慣例所規
    範，並應審酌刑罰規範之目的、輕重罪間之平衡、整體犯罪
    非難評價、各行為間之關聯、所侵害法益之專屬性或同一性
    及加重效應、罪數所反映之被告人格特性與犯罪傾向、社會
    對犯罪處罰之期待等事項（最高法院94年度台非字第21號、
    100年度台上字第5342號、101年度台上字第5426號判決、97
    年度台抗字第513號裁定、本院98年度抗字第634號裁定意旨
    參照）。有鑑於此，各級法院對於數罪併罰定應執行刑之裁
    定，仍有諸多似採連續犯、概括犯意之客觀認定作為裁量參
    據，以免失之不公（如最高法院105年度台抗字第934、946
    號、106年度台抗字第73、814號、本院99年度抗字第229號
    、本院臺中分院104年度抗字第66號等裁定）。抗告人因連
    續犯下多起毒品罪，經法院判處13年3月有期徒刑，嗣經原
    審法院111年度聲字第233號裁定應執行有期徒刑12年10月，
    固屬咎由自取，無可怨天尤人，然以抗告人所犯罪行情狀，
    原裁定所定之刑，實屬過苛，抗告人對於犯行感到後悔也知
    錯，且抗告人為家中獨子，雙親年邁近80歲，盼能早日重返
    社會，回到家中照顧家人、孝順父母，以免留下遺憾。希望
    能給予抗告人改過自新的機會，抗告人會記取教訓、珍惜自
    由，今後絕對奉公守法，不再做出任何違法行為。請從輕量
    刑，另為最有利於抗告人之裁定云云。
三、按裁判確定前犯數罪者，併合處罰之，但得易科罰金之罪與
    不得易科罰金之罪，不在此限；前項但書情形，受刑人請求
    檢察官聲請定應執行刑者，依第51條規定定之；數罪併罰，
    分別宣告其罪之刑，宣告多數有期徒刑者，於各刑中之最長
    期以上，各刑合併之刑期以下，定其刑期，但不得逾30年，
    刑法第50條第1項第1款、第2項及第51條第5款定有明文。又
    執行刑之量定，雖係事實審法院自由裁量之職權，惟法律上
    屬於自由裁量事項，尚非概無法律性之拘束，在法律上有其
    外部界限及內部界限，前者為法律之具體規定，使法院得以
    具體選擇為適當裁判，此為自由裁量之外部界限。後者則為
    法院為自由裁量時，應考量法律之目的、法律秩序之理念所
    在，此為自由裁量之內部界限。法院為裁判時，二者均不得
    有所踰越。在數罪併罰而有二裁判以上，應定其應執行刑之
    案件，法院所為刑之酌定，固屬自由裁量事項，然對於法律
    之內、外部界限，仍均應受其拘束。倘其所酌定之執行刑，
    並未違背刑法第51條各款所定之方法或範圍（即法律之外部
    性界限），亦無明顯違背公平、比例原則或整體法律秩序之
    理念（即法律之內部性界限）者，即不得任意指為違法或不
    當（最高法院102年度台抗字第596號、101年度台抗字第280
    號裁定意旨參照）。
四、經查，抗告人因犯附表所示各罪，經各該法院分別判處如原
    裁定附表所示之刑確定在案，各罪均係在該附表編號1所示
    之罪判決確定前所犯，且原審法院為其犯罪事實最後判決之
    法院，有各該判決及本院被告前案紀錄表在卷可稽。其中編
    號1所示之罪為得易科罰金之罪，其餘各罪均為不得易科罰
    金之罪，依刑法第50條第1項但書第1款規定，原不得合併定
    其應執行刑，惟抗告人已請求檢察官聲請定其執行刑，有「
    臺灣新竹地方檢察署受刑人定執行刑或易科罰金意願回覆表
    」附卷可憑，合於刑法第50條第2項之規定，是檢察官依抗
    告人請求而聲請合併定其應執行刑，於法並無不合。原裁定
    依檢察官之聲請，就上開附表所示各罪，定其應執行刑為有
    期徒刑12年10月，已給予抗告人適度之恤刑折扣，從形式上
    觀察，合於各罪定應執行刑之外部界限（即各宣告刑之最長
    刑期有期徒刑7年7月以上，合併刑期有期徒刑161年5月以下
    ，但不得逾30年），及不利益變更禁止原則之內部界限（即
    編號2所示4罪所處之刑，曾定應執行有期徒刑2年；編號5所
    示26罪所處之刑，曾定應執行有期徒刑9年8月，合計其餘之
    罪所處有期徒刑後，為有期徒刑13年3月），並未違背刑法
    第51條第5款所定之方法及範圍，且經綜合考量抗告人所犯
    如附表所示之罪分別為竊盜罪、施用第一級毒品罪（共2罪
    ）、施用第二級毒品罪（共3罪）、肇事致人傷害逃逸罪、
    販賣第一級毒品罪（共16罪）、販賣第二級毒品罪（共10罪
    ）之關連性及時間、空間之密接程度、侵害法益之加重效應
    暨刑罰規範目的、整體犯罪非難評價、刑罰經濟與責罰相當
    原則，亦難認原審法院之裁量有踰越法律之目的或明顯違反
    公平、比例原則及整體法律秩序理念之情形；又原審法院參
    酌卷附各罪之判決書及抗告人之前案紀錄表等資料，已足以
    為其量刑裁量權之妥適行使，因認並無再予抗告人或檢察官
    以言詞、書面或其他適當方式陳述意見機會之必要而為裁定
    ，核無違法或不當（最高法院111年度台抗字第393號裁定意
    旨參照），再經本院參酌前開抗告意旨所陳意見，亦難認原
    審所量定之執行刑有違法或不當。另抗告意旨所指他案裁定
    所定之應執行刑，因個案情節不同，自難比附攀引他案酌定
    應執行刑之例，指摘原裁定所量定之應執行刑為不當。至於
    抗告意旨所稱其犯後已後悔知錯及父母年邁、家中狀況等情
    狀，要非定執行刑所得審酌之事項，抗告人執此抗告，指摘
    原裁定所定之應執行刑過重，為無理由，應予駁回。
五、據上論斷，應依刑事訴訟法第412 條，裁定如主文。
中　　華　　民　　國　　111 　年　　5 　　月　　27　　日
                  刑事第十五庭  審判長法  官  陳芃宇
                                      法  官  陳俞伶
                                      法  官　曹馨方
以上正本證明與原本無異。
如不服本裁定，應於收受送達後5日內向本院提出抗告狀。
                                      書記官　游秀珠
中　　華　　民　　國　　111 　年　　5 　　月　　27　　日